【裁判字號】    99,訴,208
【裁判日期】    991011
【裁判案由】    撤銷買賣行為
【裁判全文】
臺灣雲林地方法院民事裁定               99年度訴字第208號
原      告  丙○○
訴訟代理人  李進建  律師
被      告  甲○○
            乙○○
共      同
訴訟代理人  吳紹貴  律師
上列當事人間請求撤銷買賣行為等事件，本院裁定如下：
    主  文
本件移送臺灣臺中地方法院。
    理  由
一、本件起訴意旨略以：
  (一)被告朱峰寬於民國97年8 月20日向其借用新台幣（下同）30
    0 萬元，目前尚欠其214 萬元未償，詎朱峰寬於98年7 月14
    日將名下坐落雲林縣斗六市○○○段533 －610 地號土地及
    其上同段2072建號建物（下稱系爭不動產），以買賣為由辦
    理移轉登記予同案被告即其弟朱峰進。
  (二)被告間前揭買賣系爭不動產，乃出於渠等通謀所為，應屬無
    效，朱峰寬又怠於向朱峰進請求回復系爭不動產登記，爰依
    民法第242 條、第113 條規定，由其代位朱峰寬請求朱峰進
    辦理塗銷系爭不動產所有權移轉登記。（先位）
  (三)又被告間辦理系爭不動產移轉登記，並無對價關係，顯屬詐
    害行為，伊亦得依民法第244 條第1 項、第4 項規定，訴請
    撤銷被告間所為買賣及移轉系爭不動產行為，並辦理回復系
    爭不動產所有權登記原狀。（備位1 ）
  (四)再被告間辦理系爭不動產移轉登記，縱有對價關係，但因朱
    峰寬對伊仍有欠款未還，則渠等間所為系爭不動產移轉登記
    顯然有害伊對朱峰寬之債權，且為被告二人所明知，伊自得
    依民法第244 條第2 項、第4 項規定，訴請撤銷被告間所為
    買賣及移轉系爭不動產行為，並辦理回復系爭不動產所有權
    登記原狀。（備位2 ）
二、按訴訟，由被告住所地之法院管轄（民事訴訟法第1 條第1
    項前段）。共同訴訟之被告數人，其住所不在一法院管轄區
    域內者，各該住所地之法院俱有管轄權。但依第4 條至前條
    規定有共同管轄法院者，由該法院管轄（同法第20條）。又
    訴訟之全部或一部，法院認為無管轄權者，依原告聲請或依
    職權以裁定移送於其管轄法院（同法第28條第1 項）。移送
    訴訟之裁定確定時，受移送之法院受其羈束。前項法院，不
    得以該訴訟更移送於他法院（同法第30條第1 項、第2 項前
    段）。其次，因不動產物權而涉訟者，雖應專屬不動產所在
    地之法院管轄（同法第10條第1 項），然因買賣、贈與或其
    他關於不動產之債權契約，請求履行時，則屬債法上之關係
    ，而非不動產物權之訟爭，應不在專屬管轄之列（最高法院
    71年台上字第4722號判例可參）。
三、查，原告提起本件訴訟時，被告甲○○、乙○○住所地分別
    係在台中市○區○○里○ 鄰○○街56號7 樓之1 、高雄縣路
    竹鄉○○路60號，有被告之戶籍謄本2 份在卷（見本院99年
    度訴字第87號卷第85、86頁）可稽，且原告提起本訴係以被
    告間之買賣契約應屬通謀而無效，或屬詐害行為應予撤銷為
    由，而請求被告朱峰進應辦理塗銷系爭不動產所有權移轉登
    記（先位），或辦理回復系爭不動產所有權登記原狀（預備
    ），上開請求乃基於債之關係而為，亦經原告陳明在卷。承
    上，本件原告既係基於債法上回復原狀請求權對被告提起本
    訴，則依民事訴訟第1 條第1 項前段、第20條之規定，可知
    本件應由臺灣臺中或高雄地方法院管轄。茲原告向無管轄權
    之本院起訴，顯係違誤，本院前於民國99年3 月31日經依兩
    造聲請以99年度訴字第87號民事裁定，將本件訴訟移送由臺
    灣臺中地方法院管轄，上開裁定業於同年4 月2 日分別送達
    兩造訴訟代理人，有送達證書在卷可稽，且兩造均未聲明不
    服而歸確定，詎受移送之臺灣臺中地方法院以本件原告應係
    主張民法第767 條第1 項之所有人除去妨害請求權而提本訴
    ，故該訴應專屬本院管轄為由，復以該院99年度訴字第926
    號民事裁定將本件訴訟移送本院，然本件原告提起本訴所主
    張之準據，或為民法第242 條、第113 條，或為同法第第24
    4 條第4 項所規定之回復原狀請求權，並非民法第767 條第
    1 項所定所有人之物上請求權，業經原告陳明在卷，依前揭
    規定，原告提起本件訴訟時自應由臺灣臺中或高雄地方法院
    管轄至明，本院前此已裁定將之移送臺灣臺中地方法院管轄
    ，且該裁定業已確定，則受移送之臺灣臺中地方法院自應受
    其羈束，不得以該訴訟更移送於他法院，雖臺灣臺中地方法
    院再將之移送本院，依前揭規定，難認合法，本院仍應依職
    權再行移送於該管轄法院。
四、依首開法條，裁定如主文。
中    華    民    國    99    年    10    月    11    日
                  民事第一庭    法  官  蔣得忠
以上正本係照原本作成。
如對本裁定抗告須於裁定送達後10日內向本院提出抗告狀，並應
繳納抗告費新台幣1,000 元。
中    華    民    國    99    年    10    月    11    日
                                書記官  楊淳詒

司法院資訊處製作；財團法人民間司法改革基金會備份。
